臺灣高等法院臺中分院刑事判決　　　　　　　　　　九十年度上訴字第二四號
　　上訴人　即
　　被　　　告　乙○○
右上訴人因偽造文書案件，不服臺灣台中地方法院九十年度訴字第九二一號中華民國
九十年九月十二日第一審判決（起訴案號：臺灣台中地方法院檢察署九十年度偵字第
四九四號），提起上訴，本院判決如左：
      主  文
原判決撤銷。
乙○○無罪。
      理  由
一、公訴意旨略以：被告乙○○與陳春穗係夫妻，陳春穗服務於經濟部所屬之國營事
    業機構漢翔航空工業股份有限公司（以下簡稱漢翔公司），被告乙○○明知未得
    陳春穗之同意，竟於民國 (下同 )八十九年二月間某日，在不詳之處所，偽造漢
    翔公司之公印及該公司總經理「胡謹」之簽名章，蓋用於偽造之漢翔工業股份有
    限公司陳春穗服務證明書上，交由不知情之林煌易（經檢察官為不起訴處分確定
    ），以陳春穗之名義向富邦銀行北台中分行辦理信用貸款，足生損害於陳春穗、
    胡謹、漢翔公司等，嗣富邦銀行承辦人員與漢翔公司對保時，始發現此情，因認
    被告犯有刑法第二百十六條、第二百十條之行使偽造公文書等罪嫌云云。
二、按犯罪事實應依證據認定之，無證據不得推定其犯罪事實，刑事訴訟法第一百五
    十四條定有明文，又認定不利於被告之事實須依積極證據，苟積極證據不足為不
    利於被告事實之認定時，即應為有利於被告之認定，更不必有何有利之證據 (最
    高法院三十年上字第八一六號判例參照 )。本件公訴人認被告犯罪不外以證人林
    煌易證述係被告將證人陳春穗之在職證明書交付委託其前往銀行辦理信用貸款，
    貸款申請書上被告之姓名係被告所親書及有偽造之漢翔公司服務證明書在卷可參
    等為據，原審則以被告與證人陳春穗既親赴銀行辦理簽名、用印，所貸之款應係
    供被告自己使用，德爾鈦公司或洪國讚均未提供任何擔保予被告，被告所稱以其
    私人名義貸款供德爾鈦公司使用，不符常情，且證人林煌易僅係受託為被告辦理
    貸款，並未取得任何利益，自不必偽造貸款所須之資料，認卷附證人陳春穗服務
    證明書係被告偽造。訊據被告堅決否認有為右開犯行，辯稱：我原在劉鴻樟經營
    之工廠工作，係劉鴻樟介紹我至洪國讚（已更名為洪翊哲）經營之德爾鈦公司擔
    任掛名之負責人，劉鴻樟告訴我是正當的，我才應允，並沒有報酬，係洪國讚告
    訴我德爾鈦公司須款週轉，並告訴我以個人名義比較好辦，要我以個人名義辦理
    貸款供公司使用，一直拜託，我告訴他公司一定要負責，林煌易亦告訴我以公司
    名義無法貸到，我才同意，我只有交付身分證影本及私章給洪國讚，並未偽造漢
    翔公司之公印及該公司總經理「胡謹」之簽名章、簽名，亦未偽造陳春穗之在職
    證明或服務證明，公司大、小章都在洪國讚那裡，洪國讚知道陳春穗在漢翔公司
    上班，我跟陳春穗說要她當保證人，並表示公司的貸款，公司會負責，到銀行去
    辦貸款時，銀行並未出示陳春穗的服務證明，簽名時我也沒有仔細看內容，洪國
    讚亦曾要我申請支票供公司使用，我雖有申請，但沒有去領支票，支票也不是我
    開的，林煌易之前亦曾以我的名義申請信用卡使用等語，經核與證人林煌易於本
    院調查時證述：我是到富邦銀行辦我自己的事情，洪國讚將被告的資料交給我，
    由我轉交給銀行，洪國讚交給我資料時，乙○○不在場，確實是洪國讚交給我這
    些資料，也是洪國讚要我去辦的，我看上面是乙○○的名字，於偵查、原審時才
    說是乙○○委託我辦的，我在原審時所說另份在職證明也是洪洪國讚連同資料一
    起交給我，但是銀行說這份不行，事後洪國讚才交給我有爭執的這份，洪國讚告
    訴我公司需要用錢週轉要貸款，我將資料送到銀行時，銀行說乙○○與他太太要
    來銀行簽名，我向洪國讚講，洪國讚通知他們二人，乙○○有先到銀行說他太太
    下午才能來，後來他們二人下午一起到銀行簽名蓋章，乙○○他們二人去銀行時
    並沒有說什麼，銀行只是叫他們簽名而已，貸款的資料並未提出來給他們看，本
    件貸款前，洪國讚有跟我講過，我有去問過銀行，銀行說他太太在漢翔上班，用
    他太太的名義比較好辦，因為公司沒有業績，洪國讚自始都是德爾鈦公司之負責
    人，陳春穗在漢翔公司的在職證明是洪國鑽交給我的，據我瞭解乙○○在公司並
    沒有領到錢，後來他們用乙○○的名義申請支票，事後據我瞭解不是乙○○去領
    的，銀行告訴我他們不到一個月就退票了，乙○○之前有同意我以其名義申請信
    用卡使用等語及證人劉鴻樟證述：洪國讚曾跟我提過，他因負債太多，以他的名
    義已經無法經營公司，希望再找個人來合夥，我就介紹乙○○，後來由他們二人
    自己去接洽，德爾太公司始終由洪國讚經營，乙○○並未支薪，應是名義負責人
    ，洪國讚說他將公司交由我經營是不對的，他所經營的公司是貿易公司，我只有
    國小畢業，英文完全不懂，如何去經營，貸款之事我曾聽到他們在談，才知道的
    ，由乙○○出名去借貸，給公司使用，乙○○告訴我他將證件交給洪國讚等語暨
    證人陳春穗證述：乙○○之前跟我說押匯支票丟掉了，要我去當保證人，八十九
    年二月十四日當天中午叫我休假去銀行辦理，我就和他去了，我不知道是辦理信
    用貸款，銀行並無拿其他的資料給我看，我也沒有看到在職證明等語，證人林春
    貞證述：陳春穗在富邦商業銀行之借款是我辦理的，印象中本件不是本人來送件
    ，服務證明等文件既然是申請人送過來的，我不大可能再提示給他們看，要辦信
    用貸款，如果用公司負責人的名義來辦理一定不會過的，當時他們的資料不齊全
    ，辦理信用貸款要有在職證明書，以公司負責人來辦沒有在職證明，我應該有向
    借款人講用上班族的名義辦理借貸比較容易，乙○○另外曾以公司負責人的名義
    申設甲存帳戶，領支票是沒有硬性規定要簽名，但一定要蓋章等語相符合，次查
    被告之前確曾以自己之名義申請支票供德爾鈦公司使用，詳卷附富邦銀行支票存
    款開戶申請書及退票資料暨上開證人林煌易證述，亦曾同意證人林煌易以其名義
    申請信用卡使用，詳卷附台灣台中地方法院八十九年度自字第三四四號判決及切
    結書，被告在得證人洪國讚之允諾，由德爾鈦公司償付本件貸款，而應允貸款供
    公司週轉自屬可能，另證人陳春穗既在漢翔公司上班，且親自至銀行簽名辦理，
    申請服務證明書又不因難，似無不同意申請而由被告偽造之理，況卷附證人陳春
    穗在職證明書上之字跡與被告當庭書寫之筆跡，以肉眼比對並不相符，其上所載
    物管課，亦非證人陳春穗服務單位之名稱，正確名稱應係器材管制課，有證人陳
    謙德之證述在卷可參，另卷附偽造之證人陳春穗服務證明書上所載證人服務單位
    名稱飛機製造廠製造組處理工場，職稱物管課員亦與漢翔公司所出具真正之服務
    證明書上所載服務單位係飛機製造廠倉儲管理組器材課，職稱生管管理員不合，
    被告係證人陳春穗之夫，對證人服務單位及職稱自無不知之理，苟係被告偽造，
    當無誤載之理。綜上所述，被告所辯尚堪採信，此外且查無其他積極證據足認被
    告犯本件之罪，原審未詳細調查，遽為科刑之諭知，尚有未當，被告上訴否認犯
    罪有理由，應由本院將原審判決撤銷，另為無罪之諭知。
三、據上論斷，應依刑事訴訟法第三百六十九條第一項前段、第三百六十四條、第三
    百零一條第一項，判決如主文。
本案經檢察官甲○○到庭執行職務。
中      華      民      國      九十一   年       五      月    二十八  日
                                    臺灣高等法院臺中分院刑事第九庭
                                          審判長法  官  陳  筱  珮
                                                法  官  吳  重  政
                                                法  官  康  應  龍
右正本證明與原本無異。
檢察官得上訴。
如不服本判決應於收受送達後十日內向本院提出上訴書狀，其未敘述上訴之理由者並
得於提起上訴後十日內向本院補提理由書（均須按他造當事人之人數附繕本）。
                                                書記官  黃  薰  慧
中      華      民      國      九十一   年       五      月    二十九  日
                                                                        Ｉ
